【裁判字號】    99,訴,1335
【裁判日期】    990730
【裁判案由】    毒品危害防制條例
【裁判全文】
臺灣臺中地方法院刑事判決              99年度訴字第1335號
公  訴  人  臺灣臺中地方法院檢察署檢察官
被      告  甲○○
上列被告因違反毒品危害防制條例案件，經檢察官提起公訴（99
年度毒偵字第1146號），於本院準備程序，被告就被訴事實為有
罪之陳述，經本院告知簡式審判程序意旨，並聽取當事人之意見
後，經合議庭裁定改行簡式審判程序，本院判決如下：
    主  文
甲○○施用第一級毒品，累犯，處有期徒刑捌月。又施用第二級
毒品，累犯，處有期徒刑肆月。扣案之甲基安非他命貳包（驗餘
淨重共計零點貳伍公克，連同無法與毒品析離之包裝袋貳只），
沒收銷燬之。應執行有期徒刑拾月。扣案之甲基安非他命貳包（
驗餘淨重共計零點貳伍公克，連同無法與毒品析離之包裝袋貳只
），沒收銷燬之。
    犯罪事實
一、甲○○曾因施用毒品案件，經本院裁定送觀察、勒戒後，認
    無繼續施用毒品之傾向，於民國88年6月7日執行完畢釋放，
    由臺灣臺中地方法院檢察署檢察官以88年度毒偵字第12421
    號不起訴處分確定。復因施用毒品案件，經本院裁定送觀察
    、勒戒後，認無繼續施用毒品之傾向，於90年2月9日執行完
    畢而釋放，並經同署檢察官以90年度毒偵字第555號不起訴
    處分確定。再因施用毒品案件，經本院裁定送強制戒治，嗣
    經本院以90年度毒聲字第4074號裁定停止戒治，於90年9月
    14日釋放，所餘戒治期間付保護管束，詎其於保護管束期間
    ，復因犯施用毒品案件，經本院撤銷停止戒治，令施以強制
    戒治，於91年6月23日執行完畢而釋放；其徒刑部分，經本
    院分別以90年度易字第1726號、90年度訴字第1529號判處有
    期徒刑7月、8月，復因另犯竊盜、贓物、侵占等案件，經本
    院分別以90年度易字第2171、2858號判處有期徒刑1年6 月
    、6月、4月，上開各案嗣經裁定應執行有期徒刑3年確定。
    又其於前開保護管束期間所犯之施用毒品案件，經本院以90
    年度易字第3715號判處有期徒刑1年，與其另犯竊盜案件，
    經本院以91年度易字第756號判處有期徒刑10月，復經本院
    裁定應執行有期徒刑1年8月確定。前揭2應執行刑，經接續
    執行，於95年10月12日假釋付保護管束，迄95年11月14日保
    護管束期滿，未經撤銷假釋，以已執行完畢論。
二、惟其猶不知悔改，復基於施用第一級毒品之犯意，於99年3
    月15日某時，在不詳地點之便利商店前，以將海洛因摻入香
    菸內點燃吸食之方式，施用第一級毒品海洛因1次；另基於
    施用第二級毒品之犯意，於99年3月16日上午8時許，在臺中
    縣大里市河堤19甲河堤公園之廁所內，以將甲基安非他命置
    入玻璃球燒烤後吸食其煙霧之方式，施用第二級毒品甲基安
    非他命1次（該玻璃球吸食器業經其拋棄而未扣案）。嗣於9
    9年3月16日下午2時30分許，為警在臺中市○區○○路280巷
    85弄口攔查，在有偵查權限之檢警尚未查悉其犯行前，經甲
    ○○當場主動交付身上零錢包內之甲基安非他命2包，並經
    其同意採尿檢驗後，結果呈可待因、嗎啡、安非他命及甲基
    安非他命陽性反應，始悉上情。
三、案經臺中縣警察局太平分局報請臺灣臺中地方法院檢察檢察
    官偵查起訴。
    理  由
一、按除被告所犯為死刑、無期徒刑、最輕本刑為3年以上有期
    徒刑之罪或高等法院管轄第一審案件者外，於刑事訴訟法第
    273條第1項程序進行中，被告先就被訴事實為有罪之陳述時
    ，審判長得告知被告簡式審判程序之旨，並聽取當事人、代
    理人、辯護人及輔佐人之意見後，裁定進行簡式審判程序；
    除簡式審判程序及簡易程序案件外，第一審應行合議審判，
    刑事訴訟法第273之1條第1項、第284條之1分別定有明文。
    查本件被告甲○○所犯係死刑、無期徒刑、最輕本刑為3年
    以上有期徒刑或高等法院管轄第一審案件以外之罪，並於本
    院行準備程序時就被訴事實為有罪之陳述，本院合議庭依前
    揭規定，經評議結果，裁定改由受命法官獨任行簡式審判程
    序。又簡式審判程序之證據調查，依刑事訴訟法第273條之2
    規定，不受同法第159條第1項審判外陳述排除之限制，再被
    告對於卷內之各項證據，亦不爭執證據能力，故卷內所列之
    各項證據，自得作為證據，合先敘明。
二、次按施用第一、二級毒品為犯罪行為，毒品危害防制條例第
    10 條定有處罰明文。故施用第一、二級毒品者，依前揭規
    定本應科以刑罰。惟基於刑事政策，對合於一定條件之施用
    者，則依同條例第20條、第23條之規定，施以觀察、勒戒及
    強制戒治之保安處分。又毒品危害防制條例於92年7月9日修
    正公布，自93年1月9日施行，其中第20條、第23條將施用毒
    品之刑事處遇程序，區分為「初犯」及「五年內再犯」、「
    五年後再犯」。依其立法理由之說明：「初犯」，經觀察、
    勒戒或強制戒治後，應為不起訴處分或不付審理之裁定；經
    觀察、勒戒或強制戒治執行完畢釋放後，「五年內再犯」者
    ，因其再犯率甚高，原實施之觀察、勒戒及強制戒治既已無
    法收其實效，爰依法追訴或裁定交付審理。至於經觀察、勒
    戒或強制戒治執行完畢釋放後，「五年後再犯」者，前所實
    施之觀察、勒戒或強制戒治已足以遮斷其施用毒品之毒癮，
    為期自新及協助其斷除毒癮，仍適用「初犯」規定，先經觀
    察、勒戒或強制戒治之程序。從而依修正後之規定，僅限於
    「初犯」及「五年後再犯」二種情形，始應先經觀察、勒戒
    或強制戒治程序。倘被告於五年內已再犯，經依法追訴處罰
    ，縱其第三次（或第三次以上）再度施用毒品之時間，在初
    犯經觀察、勒戒或強制戒治執行完畢釋放五年以後，已不合
    於「五年後再犯」之規定，且因已於「五年內再犯」，顯見
    其再犯率甚高，原實施觀察、勒戒或強制戒治，已無法收其
    實效，即應依該條例第10條處罰（最高法院95年度第7次及
    97年度第5次刑事庭會議決議足資參照）。查被告甲○○前
    因施用毒品案件，經本院2次裁定送觀察、勒戒後，均認無
    繼續施用毒品之傾向，先後於88年6月7日、90年2月9日執行
    完畢釋放，並先後經臺灣臺中地方法院檢察署檢察官以88
    年度毒偵字第12421號、90年度毒偵字第555號為不起訴處分
    確定。又於上開觀察、勒戒執行完畢釋放後5年內，因施用
    毒品案件，經同署檢察官聲請送強制戒治並起訴，經本院分
    別以90年度易字第1726號、90年度訴字第1529號判處有期徒
    刑7月、8月確定等情，有全國施用毒品案件紀錄表、臺灣高
    等法院被告前案紀錄表附卷可參，揆諸前開說明，因被告在
    90年後之5年內，業有施用毒品之行為，則本次被告於99年
    間再次施用毒品，即與5年後再犯之情形有別，揆諸前開說
    明，公訴人就被告本案施用毒品之犯行提起公訴，核無違誤
    ，自應由本院依法判決。
三、上揭施用第一、二級毒品之犯罪事實，業據被告甲○○於本
    院審理時均坦承不諱，並有上開甲基安非他命2小包扣案，
    復有扣押物品清單、毒品初步檢驗報告、行政院衛生署草屯
    療養院鑑定書各1紙及照片4張在卷可證。而為警所採之尿液
    ，經送鑑驗結果確呈可待因、嗎啡、安非他命、甲基安非他
    命陽性反應，亦有詮昕科技股份有限公司於99年3月31日出
    具之濫用藥物尿液檢驗報告1份附卷可稽。此外復有臺中縣
    警察局太平分局委託檢驗尿液代號與真實姓名對照認證單1
    份在卷可證。又按常人如未施用毒品，其尿水中當無呈毒品
    藥物陽性反應，倘有施用者，約70%於24小時內自尿中排出
    ，約90%於96小時自尿中排出，故推算施用時間距採尿時間
    最長可能不會超過4日，此經行政院衛生署藥物食品檢驗局
    91年2月8日（81）藥檢壹字第001156號函示甚明。而海洛因
    施用入人體後水解還原成嗎啡，再循嗎啡之代謝方式排出體
    外，已據行政院衛生署藥物食品檢驗局（81）藥檢壹字第00
    6431號函說明甚詳。足徵被告自白因有其他證據可補強，且
    查與事實相符，足予憑採。本案事證明確，被告犯行均已證
    明，應依法論科。
四、核被告甲○○所為，係犯毒品危害防制條例第10條第1項之
    施用第一級毒品罪及同條第2項之施用第二級毒品罪。被告
    所犯上開2罪，犯意各別，行為不同，應分論併罰。被告2次
    施用第一、二級毒品前後持有第一、二級毒品之低度行為，
    應為其施用第一、二級毒品之高度行為所吸收，均不另論罪
    。又被告前有犯罪事實欄所載之前科，甫於95年11月14日保
    護管束期滿未經撤銷，視為執行完畢，有臺灣高等法院被告
    前案紀錄表在卷可稽。其受徒刑之執行完畢後，5年以內故
    意再犯本件有期徒刑以上之罪，為累犯，均應依刑法第47條
    第1項規定加重其刑。另因被告在承辦警員未發現有確切之
    根據得為合理懷疑其犯罪前，即於受盤查時主動交付身上攜
    帶之毒品，供述其施用第二級毒品甲基安非他命之犯行，並
    同意採集其尿液送驗，已符合自首之規定，爰依刑法第62條
    前段規定均減輕其刑，並均依刑法第71條第1項規定均先加
    後減之。爰審酌被告曾有施用毒品之不良素行，經施以觀察
    、勒戒及強制戒治後，仍不知悔改警惕，猶繼續施用毒品，
    足見其雖經觀察、勒戒及強制戒治等治療程序，仍未戒絕施
    用毒品遠離毒害，顯未能善體國家設置觀察、勒戒機構，協
    助毒品施用者戒除毒害之良法美意，兼衡以被告犯罪之動機
    、方法、手段、智識能力暨犯後已坦承犯行，態度尚稱良好
    等一切情狀，量處如主文所示之刑，並定其應執行之刑。另
    扣案之甲基安非他命2包（驗餘淨重合計0.25公克），依毒
    品危害防制條例第2條第2項第2款之規定，屬第二級之毒品
    ，不問屬於犯人與否，爰依毒品危害防制條例第18條第1項
    前段之規定，宣告沒收銷燬之。至於被告為警查獲時另扣得
    之行動電話1支（內含SIM卡1片），雖屬被告所有，惟核與
    本件被告經起訴及經本院論罪科刑之犯罪事實無關，故不予
    宣告沒收，併此敘明。
五、依刑事訴訟法第273條之1第1項、第299條第1項前段、第310
    條之2、第454條第1項，毒品危害防制條例第10條第1項、第
    2項、第18條第1項前段，刑法第11條前段、第47條第1項、
    第62條前段、第71條第1項、第51條第5款，判決如主文。
六、如不服本判決，應於收受送達後10日內向本院提出上訴書狀
    ；並應敘述具體理由；其未敘述上訴理由者，應於上訴期間
    屆滿後20日內向本院補提理由書（均須按他造當事人之人數
    附繕本）「切勿逕送上級法院」。
本案經檢察官乙○○到庭執行職務。
中    華    民    國    99    年    7     月    30    日
                  刑事第七庭    法  官  黃賢婷
以上正本證明與原本無異。
                                書記官  江美琪
中    華    民    國    99    年    7    月     30    日
附錄本案論罪科刑法條全文：
毒品危害防制條例第10條
施用第一級毒品者，處6月以上、5年以下有期徒刑。
施用第二級毒品者，處3年以下有期徒刑。

司法院資訊處製作；財團法人民間司法改革基金會備份。
